臺灣臺南地方法院刑事判決　　　　　　 95年度交訴字第195號
公　訴　人　臺灣臺南地方法院檢察署檢察官
被　　　告　丙○○
選任辯護人　尤中瑛律師
上列被告因過失致死案件，經檢察官提起公訴（95年度偵字第
11263號），本院判決如下：
    主  文
丙○○因過失致人於死，處有期徒刑壹年。
    事  實
一、丙○○考領有小型車普通駕駛執照，其於民國95年7月20日
    上午9時45分許，駕駛牌照號碼Y9-6008號自小客貨車，在臺
    南縣西港鄉○○村○道臺19線公路（係南北向）約125公里
    400公尺處路旁之鋁材製造工廠前面，由北向南方向起駛，
    欲向左往東迴轉向北以通過臺19線公路與東西向之無名道路
    之交岔路口（有二時相交通號誌）時，本應注意行車起步前
    應顯示方向燈，注意前後左右有無障礙或車輛行人，並應讓
    行進中之車輛行人優先通行；並應注意汽車迴車前，應暫停
    並顯示左轉燈光或手勢，看清無來往車輛，並注意行人通過
    始得迴轉，而依當時之情形，天候晴、日間自然光線、柏油
    路面乾燥、無缺陷、無障礙物、視距良好，客觀上並無其不
    能注意之情事，詎丙○○於起步及迴車時竟疏於注意其後方
    有無來車且未注意應讓其後方行進中之車輛優先通行，即貿
    然起步向左往東切入機車優先道進入路口並欲迴轉向北行駛
    時，適有臺南縣佳里鎮地政事務所地用課課員梁振財，疏未
    注意駕駛機車應戴安全帽，竟未戴安全帽，駕駛GC2-463號
    重機車，沿臺19線公路機車優先道，由北向南行駛至上開地
    點，因丙○○所駕駛之Y9-6008號自小客貨車突然從路旁之
    鋁材製造工廠前面，向左切入機車優先道進入路口並迴轉，
    梁振財雖向左偏閃，仍閃避不及，其右側車身仍撞及Y9-600
    8號自小客貨車之左前方，致Y9-6008號自小客貨車之車頭左
    側燈座破損、左前翼子鈑凹損，梁振財則人車倒地，其機車
    右側車身中段飾板擦損、右側引擎滅音筒掉落，梁振財受有
    頭頸肩胸撞挫傷、顱內出血之傷害，經送佳里綜合醫院急救
    ，仍於95年7月20日10時53分許不治死亡。事故發生後，經
    丙○○以行動電話向警報案，並於未被有偵查權之公務員或
    機關發覺其為犯嫌前，向到場處理之警員王耀宗自首，坦承
    為肇事之駕駛人，進而接受裁判。
二、案經梁振財之配偶甲○○告訴及臺南縣警察局佳里分局報請
    臺灣臺南地方法院檢察署檢察官相驗後偵查起訴。
    理  由
一、訊據被告丙○○對於上開犯罪事實表示認罪，但其認為其與
    被害人梁振財雙方都有過失，並謂其雖有打方向燈，但沒有
    完全注意到後方來車，其也有過失。辯護人則為被告辯護稱
    ：從事故發生之地點與被害人行車方向來看，被害人係行駛
    於機車禁行之內側快車道，且未戴安全帽，被害人亦與有過
    失云云。
二、經查：
(1)、被告丙○○上開犯罪事實，有道路交通事故調查報告表(一)、
    (二)、道路交通事故現場圖各1份及警方於現場所蒐證之照片
    16張附卷可資佐證。被害人梁振財係因本件車禍受有頭頸肩
    胸撞挫傷、顱內出血之傷害，經送佳里綜合醫院急救，仍於
    95年7月20日10時53分許不治死亡之事實，亦有佳里綜合醫
    院出具之「法醫參考病歷摘要」1紙及臺灣臺南地方法院檢
    察署檢察官督同檢驗員相驗屍體之相驗筆錄、驗斷書、相驗
    屍體證明書、相驗照片等附卷可稽。
(2)、查事故發生後，依卷內道路交通事故現場圖顯示：被告所駕
    駛之Y9-6008號自小客貨車，頭略東南、尾略西北，跨停在
    臺19線公路與無名道路之交岔路口內，位於臺19線公路由北
    向南之外側快車道與內側快車道之沿伸空間上，其左側車尾
    距離上開交岔路口北邊之車輛停止線4.4公尺，其左側車頭
    距離北邊之車輛停止線6.5公尺，該車左前方有左前角燈掉
    落碎片。被害人駕駛之GC2-463號重機車則頭北尾南，倒在
    Y9-6008號自小客貨車車頭之東南方，在臺19線公路由北向
    南之內側快車道與安全島之沿伸空間上，機車倒地之刮地痕
    從Y9-6008號自小客貨車車頭起，由西北往東南沿伸至機車
    之前輪止，長6.8公尺，機車之引擎滅音筒掉落在機車前輪
    左前方1.3公尺處。又Y9-6008號自小客貨車於肇事後所停留
    之位置與被告起駛前之位置相差僅約10至12公尺，參以被告
    於警詢時所稱「肇事前我是由路旁行駛機車道、外車道（按
    即外側快車道）再進入內車道（按即內側快車道）準備迴轉
    」，「肇事時我沒有做閃避措施，因我沒有看到對方車，我
    車左轉至內車道才與對方擦撞」等語，再比較現場圖所顯示
    Y9-6008號自小客貨車肇事前所起駛及肇事後所停留之位置
    ，其實情應係被告駕駛Y9-6008號自小客貨車起駛後先切入
    機車優先道再進入上開交岔路口內，其於上開警詢時所稱之
    外側快車道及內側快車道，其實係指上開交岔路口內之外側
    快車道及內側快車道之延伸空間，在未進入上開交岔路口內
    之前，其應僅只有切入機車優先道。又從Y9-6008號自小客
    貨車於肇事後所停留之位置與被告起駛前之位置相差僅約10
    至12公尺，已如上述，在如此短之距離突然迴轉，以該路段
    之時速速限為60公里之情形，被害人自難煞停，其為避免撞
    及突然在前迴轉之Y9-6008號自小客貨車，則唯有選擇向左
    偏閃一途，自然會隨Y9-6008號自小客貨車偏向上開交岔路
    口內之外側快車道及內側快車道之延伸空間，然因畢竟距離
    太短，而無法閃避，以致仍然發生碰撞。是依上開情形顯示
    被害人絕非行駛於內側快車道，被害人在事故發生前僅有可
    能行駛在機車優先道或外側快車道。又準照於對於被告不能
    證明其不利時，應對其作有利之認定之原則，在無法證明被
    害人在事故發生前係行駛在外側快車道之情形下，應認其原
    則上係行駛於機車優先道。辯護人為被告辯護稱被害人係行
    駛於機車禁行之內側快車道亦與有過失云云，殊不足採信。
(3)、又查辯護人為被告辯護稱被害人未戴安全帽亦與有過失乙節
    ，依上開道路交通事故調查報告表(二)之記載，被害人當時係
    未戴安全帽，此一記載與現場照片所顯示車禍現場並無被害
    人之機車安全帽之情形相符，並與被害人因本件車禍受有「
    頭」頸肩胸撞挫傷、「顱內出血」之傷害不治死亡之情節相
    符，足認被害人車禍當時確實未戴安全帽。按機器腳踏車之
    駕駛人應戴安全帽，道路交通安全規則第88條第1項第5款定
    有明文。被害人駕駛機車未戴安全帽，以致於車禍發生後造
    成頭部嚴重之傷害，不治死亡，其就車禍發生之部分雖無肇
    事責任，惟其就車禍發生後造成頭部嚴重之傷害以致不治死
    亡之結果則顯然與有過失。
(4)、檢察官認被害人駕駛機車行經肇事地點未減速慢行，以致閃
    避不及，亦有相當之肇事原因云云。查檢察官就其所謂之被
    害人駕駛機車行經肇事地點未減速慢行之事實未能舉證，且
    依上開(2)所述，已證明係因被告突然起駛並迴車，以致被害
    人猝不及防而無法閃避，並非被害人有違規超速未減速慢行
    之事實，是所謂被害人未減速慢行云云，僅是檢察官之臆測
    ，自不足採。
(5)、本件車禍肇事責任經本院送請臺灣省臺南區車輛行車事故鑑
    定委員會鑑定結果，認為「丙○○駕駛小客貨車，路邊起駛
    迴轉未注意來往車輛，為肇事原因」；「梁振財無肇事因素
    」，有該會96年1月10日臺南區951108號鑑定意見書附卷可
    稽。按行車起步前應顯示方向燈，注意前後左右有無障礙或
    車輛行人，並應讓行進中之車輛行人優先通行；又汽車迴車
    前，應暫停並顯示左轉燈光或手勢，看清無來往車輛，並注
    意行人通過始得迴轉，道路交通安全規則第88條第1項第5款
    、第106條第5款定有明文。被告於駕車自應注意遵守上開規
    定，始得迴轉，且依當時之情形，天候晴、日間自然光線、
    柏油路面乾燥、無缺陷、無障礙物、視距良好，客觀上並無
    其不能注意之情事，詎被告於起步及迴車時竟疏於注意其後
    方有無來車且未注意應讓其後方行進中之車輛優先通行，即
    貿然起步向左往東切入機車優先道進入路口並欲迴轉向北行
    駛時，適被害人駕駛之GC2-463號重機車，沿臺19線公路機
    車優先道由北向南行駛，至上開地點，因被告所駕駛之Y9-6
    008號自小客貨車突然從路旁向左切入機車優先道進入路口
    並迴轉，被害人雖向左偏閃，仍閃避不及，其右側車身仍撞
    及Y9-6008號自小客貨車之左前方，致Y9-6008號自小客貨車
    之車頭左側燈座破損、左前翼子鈑凹損，梁振財則人車倒地
    ，其機車右側車身中段飾板擦損、右側引擎滅音筒掉落，被
    害人受有頭頸肩胸撞挫傷、顱內出血之傷害，經送佳里綜合
    醫院急救，於95年7月20日10時53分許不治死亡，被告就本
    件車禍之發生顯有過失。就此部分而言，臺灣省臺南區車輛
    行車事故鑑定委員會上開鑑定結果與本院之認定相同。惟如
    上開(3)所述，被害人駕駛機車未戴安全帽，以致於車禍發生
    後造成頭部嚴重之傷害，不治死亡，其就車禍發生之部分雖
    無肇事責任，惟其就車禍發生後造成頭部嚴重之傷害以致不
    治死亡之結果則顯然與有過失。被告之過失行為與被害人之
    死亡間，並有相當因果關係。綜上所述，事證明確，被告之
    過失犯行洵堪認定。
三、核被告丙○○所為，係犯刑法第276條第1項之過失致死罪。
    被告於肇事犯罪後，以行動電話向警報案，並於未被有偵查
    權之公務員或機關發覺前，向到場處理之臺南縣警察局佳里
    分局警員王耀宗自首坦承犯行，有「臺南縣警察局佳里分局
    處理相驗案件初步調查報告表暨報驗書」及臺南縣警察局佳
    里分局95年9月25日南縣佳警偵字第0950012107號函暨所附
    警員王耀宗之報告書各1份附卷可稽，爰依刑法第62條前段
    規定減輕其刑。審酌被告之品行（無犯罪前科）、生活狀況
    普通、智識教育程度為專科畢業、被告之過失情節較重（被
    告因起駛及迴車過失致被害人死亡，所生之危害非輕；被害
    人因未戴安全帽以致造成頭部嚴重之傷害不治死亡之結果，
    亦與有過失，其過失情節較輕），以及事故發生後被害人之
    家屬雖已領取強制保險之理賠金新臺幣（下同）150萬元，
    然被告尚未與被害人之家屬成立民事和解（被告願再付150
    萬元之第三人責任險理賠金，惟被害人之家屬認為賠償金太
    少而未能接受）等一切情狀，爰量處如主文所示之刑，以示
    懲儆。又被告聲請將上開臺灣省臺南區車輛行車事故鑑定委
    員會之鑑定結果，再送請臺灣省車輛行車事故鑑定覆議委員
    會鑑定，本院認事證已明，無另再送覆議之必要，併此敘明
    。
據上論斷，應依刑事訴訟法第299條第1項前段，刑法第276條第1
項、第62條前段，刑法施行法第1條之1，判決如主文。
本案經檢察官乙○○到庭執行職務
中　　華　　民　　國　　96　　年　　3　　月　  19     日
　　　　 　　　  交通法庭審判長法　官　陳顯榮
                               法　官　柯顯卿
                               法　官　林勝利
以上正本證明與原本無異。
如不服本判決，應於判決送達後10日內，向本院提出上訴狀。
　　　　　　　　　　　　　　 　書記官　陳金堂
中　　華　　民　　國　　96　　年　　3　　月　  19     日
附錄本案論罪科刑法條全文：
中華民國刑法第276條
因過失致人於死者，處2年以下有期徒刑、拘役或2千元以下罰金
。
從事業務之人，因業務上之過失犯前項之罪者，處5年以下有期
徒刑或拘役，得併科3千元以下罰金。
